【裁判字號】    96,重訴,46
【裁判日期】    970806
【裁判案由】    損害賠償
【裁判全文】
臺灣高等法院臺中分院民事判決          96年度重訴字第46號
原      告  丙○○
訴訟代理人  陳光龍律師
複代理人    乙○○
被      告  甲○○
上列當事人因侵權行為損害賠償事件，原告提起刑事附帶民事訴
訟，經本院刑事庭裁定（96年度交附民字第319號）移送民事庭
，本院於民國97年7月23日辯論終結，玆判決如下：
    主  文
被告應給付原告新台幣二百零五萬零二百五十二元，及自民國九
十六年七月二十五日起至清償日止，按年利率百分之五計算之利
息。
原告其餘之訴駁回。
訴訟費用由被告負擔五分之一，餘由原告負擔。
本判決第一項於原告以新臺幣六十八萬元為被告供擔保後，得假
執行。
原告其餘假執行之聲請駁回。
    事實及理由
一、被告經合法通知，未於言詞辯論期日到場，核無民事訴訟法
    第三百八十六條所列各款情形，爰依原告之聲請，由其一造
    辯論而為判決。
二、原告主張：被告於民國（下同）95年7月20日晚間10時許，
    飲酒後已達不能安全駕駛動力交通工具之程度，仍駕駛車牌
    號碼7689-FY號自用小客車，沿臺中市○○路由廣福路往福
    科路方向行駛，嗣於同日晚間10時35分許，行經環中路與西
    屯路口時，本應注意汽車行駛至交岔路口，應遵守燈光號誌
    ，並應注意車前狀況，隨時採取必要之安全措施，竟因不勝
    酒力，未注意車前狀況且闖紅燈，撞擊原告騎乘沿西屯路往
    中科方向之車牌號碼IWQ-599號重型機車，致原告人車倒地
    ，受有右股骨骨折、骨盆骨折、左肩峰鎖骨關節分離、臉部
    多處撕裂傷、膀胱破裂、右側陰囊挫傷合併右睪丸萎縮等傷
    害。原告因此受有以下損害：(一)醫療費用：支出14萬2894元
    ；(二)勞動能力損失：原告於本件事故發生前月薪4萬元，8個
    月無法工作，減少工作收入32萬元；遺存一下肢運動障害和
    胸腹臟器機能障害，屬於勞工保險殘廢等級第七級，喪失勞
    動能力69.21%，算至60歲約25年11月，依霍夫曼係數扣除中
    間利息後一次請求542萬9182元；(三)精神慰撫金400萬元等情
    ，爰依侵權行為之法律關係，求為命：被告應給付原告989
    萬2076元，及自起訴狀繕本送達翌日起至清償日止，按年利
    率5%計算利息之判決。
三、被告則以：不否認酒後駕車並擦撞原告騎乘之機車，但未闖
    紅燈；否認原告喪失勞動能力69.21%；其所投保之保險公司
    已給付原告41萬2642元等語，資為抗辯。
四、原告主張被告於上開時地酒後駕車並闖紅燈，擦撞其騎乘之
    機車，致其人車倒地，受有右股骨骨折、骨盆骨折、左肩峰
    鎖骨關節分離、臉部多處撕裂傷、膀胱破裂、右側陰囊挫傷
    合併右睪丸萎縮之傷害等事實，被告除否認闖紅燈外，均不
    爭執（見本院卷11頁）。查，原告上開主張，有台中市警察
    局第六分局警員製作之道路交通事故現場圖、道路交通事故
    調查報告表(一)、(二)、談話紀錄表、現場照片14張、刑法第一
    百八十五條之三案件觀察紀錄表、職務報告、道路交通事故
    當事人酒精測定紀錄表、澄清綜合醫院中港分院（下稱澄清
    醫院）抽血檢驗酒精濃度報告、澄清醫院診斷證明書等件附
    卷可證（見影印之台中地檢署95年度偵字第16646號卷5、9
    、10、13至20、34、35頁）。按汽車駕駛人飲用酒類或其他
    類似物後其吐氣所含酒精濃度超過每公升0.25毫克或血液中
    酒精濃度超過百分之0.05以上者，不得駕車；又汽車行駛至
    交岔路口，應遵守燈光號誌，並應注意車前狀況，隨時採取
    必要之安全措施，道路交通安全規則第一百十四條第二款、
    第一百零二條第一項第一款、第九十四條第三項，分別定有
    明文。本件被告肇事後經測得血液酒精濃度為199mg/dl，換
    算呼氣酒精濃度高達每公升0.995毫克，顯然已達不能安全
    駕駛車輛之程度。又本件經送請臺灣省臺中市區車輛行車事
    故鑑定委員會鑑定，該會分析意見以：「現場圖繪示：環中
    路為「中彰快速道路」高架橋下道路，車道路幅甚寬，且各
    方向道路間因有整排橋墩，故視線形成阻礙。起先有「車
    （即原告騎乘之機車，下同）之刮地痕16.1公尺」，起點在
    路口內車（即被告駕駛之小客車，下同）行向之中線車道
    上，依車行向言之，略呈左前方向延伸，稍後有「車剎
    車痕15.0公尺」，略呈右前方向延伸。分析研議：依肇事路
    口道路狀況、車流量、兩車衝突地點，及車駕駛人酒精濃
    度過量駕車等情況，研判車違反號誌指示（闖紅燈）進入
    路口之可能性較大。」（見附民卷4、5頁），足認原告主張
    被告因酒後駕車，疏未注意路口號誌及車前狀況，闖紅燈而
    與原告騎乘之機車發生擦撞等情為真實。被告於本院否認闖
    紅燈，或於刑事偵審中稱可能是對造闖紅燈云云（見前開影
    印之偵字卷27頁），不足採信。被告上開過失傷害行為，並
    經台灣台中地方法院96年度交易字第172號、本院96年度交
    上易字第1485號過失傷害刑事案判處過失傷害罪刑確定在案
    ，有各該判決書附卷可稽，復經本院調取該刑事案偵審全卷
    查明屬實。被告上開酒後駕車肇事行為，與原告所受前述傷
    害間，有相當因果關係，原告主張被告過失侵害其身體，堪
    信為真實。
五、按因故意或過失，不法侵害他人之權利者，負損害賠償責任
    。又按汽車、機車或其他非依軌道行駛之動力車輛，在使用
    中加損害於他人者，駕駛人應賠償因此所生之損害。不法侵
    害他人之身體或健康者，對於被害人因此喪失或減少勞動能
    力或增加生活上之需要時，應負損害賠償責任。不法侵害他
    人之身體、健康、名譽、自由、信用、隱私、貞操，或不法
    侵害其他人格法益而情節重大者，被害人雖非財產上之損害
    ，亦得請求賠償相當之金額。民法第一百八十四條第一項前
    段、第一百九十一條之二前段、第一百九十三條第一項、第
    一百九十五條第一項分別定有明文。本件因被告之過失行為
    致原告身體受有前述傷害，應負過失侵權行為之責任，原告
    請求被告賠償其損害，自屬有據。茲就原告請求賠償各項金
    額有無理由，分述如下：
  (一)醫藥費部分：原告車禍受傷後至澄清醫院治療，95年7月20
    日至96年2月9日間，住院及門診共支出醫療費用14萬2894元
    ，有澄清醫院開立之醫療費用明細表影本可證（見附民卷6
    頁），被告對此數額並不爭執（見本院卷11頁背面），是原
    告此部分主張，應可採取。
  (二)勞動能力之損失：
  減少工作收入32萬元部分：
    原告因本件車禍，於95年7月20日急診入院，同月21日接受
    鋼釘固定及膀胱修補、傷口縫合手術，同年8月17日出院，
    住院28日，宜修養12週，續門診追蹤治療；嗣於95年9月1日
    門診入院，同月20日出院，住院21日；復於96年1月19日身
    體檢查顯示右睪丸萎縮，有澄清醫院診斷證明書影本附卷可
    查（見附民卷5頁背面），前開醫療費用明細表亦顯示原告
    自95年7月20日起至96年2月9日止，持續往來醫院門診治療
    （見附民卷6、10頁）。又原告於本件事故發生前，原在鴻
    晉實業有限公司擔任技術員，日薪1600元，每月工作25日，
    月薪4萬元，因本件車禍受傷離職，有該公司出具證明單可
    稽（見附民卷6頁背面），被告對此並不爭執（見本院卷11
    頁背面），堪認原告主張8個月無法工作，減少工作收入32
    萬元為真實。
  喪失或減少勞動能力損失542萬9182元部分：
    原告主張因本件事故所受傷害，右腳有一支工字型大鋼管，
    無法負重、爬樓梯，遺存一下肢顯著運動障害，另膀胱破裂
    、右側陰囊挫傷合併右睪丸萎縮，屬胸腹臟器顯著機能障害
    ，屬勞工保險殘廢等級第七級，喪失勞動能力69.21%等語，
    為被告所否認。原告稱因看診醫師無法出具證明，請求由行
    政院國軍退除役官兵輔導委員會臺中榮民總醫院（下稱臺中
    榮總）進行鑑定（見本院卷20頁），經本院委託該院鑑定，
    該院於97年4月24日實施鑑定後，同年5月12日函覆以：「葉
    君（即原告）依勞工保險給付標準表（勞工保險條例第五十
    三條附表）之規定，無顯著運動障害，其喪失或減少勞動能
    力無法估計。膀胱破裂及右側睪丸萎縮，經治療修復可不影
    響勞動能力。」（見本院卷34、37頁）依此鑑定結果，實無
    從認定原告主張為真實。原告固謂上開報告不夠客觀，未寫
    到其不能負重，其於97年6月26日至台中榮總門診，診斷結
    果確實為左肩及左上肢不宜負重，骨盆不宜久站及負重云云
    ，並提出診斷證明書影本1紙為證（見本院卷49、50頁），
    然左肩傷害與「一下肢運動或胸腹臟器機能障害」顯然不同
    ，不宜久站及負重亦與喪失或減少勞動能力有間，難據此認
    原告喪失勞動能力69.21%，其請求計算至60歲之喪失勞動能
    力損失542萬9182元，不能准許。
  (三)精神慰藉金部分：原告因本件車禍，受有上述傷害，精神及
    肉體均受極大之痛苦，請求非財產上損害，自屬有據。查，
    被告為65年生，學歷為高中畢業，從事服務業，月薪4萬多
    元，財產有機車1輛；原告為61年生，學歷為專科畢業，原
    任職鴻實業有限公司擔任技術員，月薪4萬元，現任職於
    大豐公司擔任操作員，月薪2萬6800元，財產有房屋1棟、田
    賦1筆、西元1993年份汽車2輛（其中1輛已報廢），為兩造
    所陳明（見本院卷11、19頁），並有原告之畢業證書、彰化
    縣稅捐稽徵處財產查詢清單等件影本附卷可稽（見本院卷21
    、22頁）。本院審酌被告酒後駕車，酒精濃度高達每公升0.
    995毫克，顯已不能安全駕車，竟罔顧他人安全，危險駕駛
    ，肇致本件車禍；原告因本件事故所受上述傷害，2次住院
    治療各20餘日，進行鋼釘固定及膀胱修補、傷口縫合手術，
    出院後經長期門診追蹤治療，有右睪丸萎縮之後遺症，96年
    6月仍有跛行現象，右側大腿肌肉有些萎縮、無力，左肩關
    節活動有些限制，無法完全上舉，仍須繼續復健治療，有澄
    清醫院函及診斷證明、台中榮總診斷證明在卷可稽（見附民
    卷5、9、10頁，本院卷24、50頁，本院96年度交上易字第14
    85號刑事卷37頁），本件事故發生時，原告年34歲，正值青
    壯年，從此身體有上述不便，原告所受痛苦，不言可喻；依
    澄清醫院96年5月3日函略以：原告右側副睪丸炎已近復原，
    因無接受右睪丸切片，也無受傷前後精蟲分析可供比較，故
    僅知傷害造成右睪丸萎縮，無法明瞭有否影響生殖功能（見
    台中地院96年度交易字第172號刑事卷17頁），同院96年9月
    26日函說明則以：原告陰莖及陰囊無明顯傷害，單就膀胱破
    裂，應無造成生殖機能損害之可能等語（見本院上開刑事卷
    37頁），衡諸原告上開受傷之程度及上述兩造之教育程度、
    社會地位、經濟狀況等一切情況，認原告請求精神慰藉金以
    200萬元為合理，逾此範圍則屬過高。
  (四)依上計算，原告因本件事故所受損害為246萬2894元，原告
    主張超過部分，尚屬無據。又原告自陳已自被告投保之友聯
    產物保險股份有限公司受領保險給付41萬2642元（見本院卷
    19、40頁），應予以扣除，經扣除後，原告得請求被告賠償
    205萬0252元及法定遲延利息；逾此金額之請求，即不能准
    許。
六、綜上所述，原告依侵權行為法律關係，請求被告給付205萬
    0252元，及自起訴狀繕本送達翌日即96年7月25日（見附民
    卷1頁）起至清償日止，按年利率5%計算之利息，為有理由
    ，應予准許；逾此部分所為請求，則無理由，應予駁回。原
    告陳明願供擔保，聲請宣告假執行，經核其勝訴部分，合於
    法律規定，酌定相當擔保金額宣告之；其餘假執行之聲請，
    因訴之駁回而失所附麗，不予准許。本件事證已臻明確，兩
    造其餘攻擊防禦方法及舉證，核與本件判決結果不生影響，
    毋庸逐一論列，併此敘明。
據上論結，原告之訴為一部有理由，一部無理由，依民事訴訟法
第七十九條、第四百六十三條、第三百八十五條第一項前段、第
三百九十條第二項，判決如主文。
中    華    民    國    97    年    8     月     6    日
                  民事第一庭    審判長法  官  吳火川
                                      法  官  陳繼先
                                      法  官  饒鴻鵬
以上正本係照原本作成。
如對本判決上訴，須於收受判決送達後二十日內向本院提出上訴
書狀，其未表明上訴理由者，應於提出上訴後二十日內向本院提
出上訴理由書（須按他造人數附具繕本）。
上訴時應提出委任律師為訴訟代理人之委任狀。具有民事訴訟法
第四百六十六條之一第一項但書或第二項之情形為訴訟代理人者
，另應附具律師及格證書及釋明委任人與受任人有該條項所定關
係之釋明文書影本。
                                      書記官  林明冬
中    華    民    國    97    年    8     月    6     日
                                                      Ａ


司法院資訊處製作；財團法人民間司法改革基金會備份。
